【裁判字號】    92,交聲,1056
【裁判日期】    921017
【裁判案由】    交管條例聲異
【裁判全文】
臺灣板橋地方法院交通事件裁定                  九十二年度交聲字第一０五六號
    原處分機關  交通部公路總局臺北區監理所
    異  議  人
    即受處分人  宏溢貨運有限公司
    代  表  人  丁○○
    代  理  人  乙○○
右列受處分人即異議人因違反道路交通管理處罰條例案件，對於交通部公路總局臺北
區監理所於九十二年六月十六日所為之處分（原處分案號：北監營字第裁四０－Ｚ0
0000000號），聲明異議，本院裁定如左：
    主  文
原處分撤銷。
宏溢貨運有限公司不罰。
    理  由
一、聲明異議意旨略以：異議人即受處分人宏溢貨運有限公司主張伊係因於民國九十
    二年五月二十二日定期驗車時，監理機關告知其所有之車牌號碼為ＦＨ－一九０
    號有紅單（即舉發違反道路交通管理事件通知單，簡稱通知單）未結，經查才發
    現該車有違反道路交通管理處罰條例第二十一條之一第一項第七款駕駛執照吊扣
    期間駕車而遭裁處，惟該車駕駛人甲○○係於九十一年四月二十二日進入伊公司
    擔任駕駛至九十二年二月十八日離職，伊聘用時查證甲○○確實領有職業駕照，
    並每月檢視其駕照資格，駕駛人甲○○為何被吊扣駕照並未告知伊。又伊獲悉本
    件通知單後，即向舉發機關申訴，舉發機關回覆上開車輛於九十二年一月十四日
    因超速而遭警攔檢，甲○○有出示行照、駕照、故警員只依違反第三十三條（第
    一項）違規超速而開立通知單（通知單號碼為Ｚ00000000號），即當場
    放行，顯見甲○○還持有駕照，令警員無法當場查證，事後警員於同年二月二十
    四日加開違反道路交通管理處罰條例第二十一條之一第一項第七款，並應將該通
    知單寄交伊，但伊至今從未接獲該通知單，令伊成為無辜受害者，且該規定對汽
    車所有人之處罰，須以其有明知故意為主觀要件始足成立。本案連警員目視其駕
    照都未能當場查出被扣一事，何況伊乃一介平民，且由監理機關告知甲○○並知
    悉本案後，甲○○亦於同年三月二十一日提出申訴。由上列情事可知伊已善盡查
    證及相當注意之責，應不受該條之處罰，爰請求撤銷原處分等語。
二、按汽車駕駛人之行為有左列情形之一，當場不能或不宜攔截製單舉發者，得對汽
    車所有人逕行舉發處罰：一、闖紅燈或平交道。二、搶越行人穿越道。三、違規
    停車而駕駛人不在場。四、不服指揮稽查而逃逸，或聞消防車、救護車、警備車
    、工程救險車之警號不立即避讓。五、違規停車或搶越行人穿越道，經各級學校
    交通服務隊現場導護人員簽證檢舉。六、其他違規行為經以科學儀器取得證據資
    料者，道路交通管理處罰條例第七條之二第一項定有明文。
三、經查，本件異議人宏溢貨運有限公司所有而由甲○○駕駛之車牌號碼為ＦＨ－一
    九０號營業大貨曳引車，於九十二年一月十四日二十時五十九分許，在國道三號
    公路北向九十公里處，因有「駕照吊扣期間（91.08.09-92.02.08 ），駕車行駛
    公路」之違規事實，經內政部警政署國道公路警察局逕行舉發，而由交通部公路
    總局臺北區監理所於九十二年六月十六日以北監營字第裁四０－Ｚ000000
    00號裁決書裁處異議人「罰鍰六萬元，並吊扣牌照三個月」等情，業據證人即
    舉發警員丙○○到庭結證：「當時違規人是司機甲○○，違規事實是超速，當時
    司機有出示駕照及行照，我們是後來監理站說被告的駕照被吊扣，我們才補開駕
    駛人及車主的罰單，當時我有看到駕駛本人甲○○，我有核對證件無誤才開罰單
    。」等語（見本院九十二年八月八日訊問筆錄），復經本院依職權向交通部公路
    總局臺北區監理所函查屬實，並有該所函送之違規駕駛人甲○○職業貨車駕駛照
    被處吊扣半年（自九十一年八月九日至九十二年二月八日）之裁決書、通知單、
    送達回證、臺北縣政府警察局（八七）北縣警交字第０三九三七七一號通知單、
    交通部公路總局臺北區監理所北監五字第裁00－000000號裁決書、掛號
    郵件收件回執及交通部公路總局臺北區監理所九十一年八月九日裁決查詢報表各
    一份附卷可稽，復有異議人九十二年四月二十三日申訴書、內政部警政署國道公
    路警察局公警局交字第Ｚ00000000號通知單、第六警察隊九十二年五月
    二日公警國六交訴字第０九二０００二一七八號書函、交通部公路總局臺北區監
    理所九十二年六月二日（營）00－000－0－0000三號函、上開裁決書
    各一份在卷足憑。次查，「駕照吊扣期間（91.08.09-92.02.08 ），駕車行駛公
    路」之違規案件，並非屬於道路交通管理處罰條例第七條之二第一項第一至五款
    所列舉得逕行舉發之項目，亦非屬於同條項第六款之「經以科學儀器取得證據資
    料」之情形。蓋「駕照吊扣期間（91.08.09-92.02.08 ），駕車行駛公路」之違
    規事實，於上開警員丙○○舉發司機甲○○超速違規時即已存在，且其證據亦早
    已存在於原處分機關，只是警員未能於舉發超速違規時當場發現而已，根本不需
    要「以科學儀器取得證據資料」，更何況上開證據亦非屬於「經以科學儀器取得
    證據資料」之情形。是本件既係事後始補開通知單逕行舉發，且與道路交通管理
    處罰條例第七條之二第一項所規定逕行舉發之要件不符，原處分機關未予詳查，
    遽予裁罰，尚有未洽，本件異議姑不論是否有理由，然原處分既有違法，應以裁
    定將原處分撤銷，並自為裁定，而諭知異議人不罰，以期適法。
四、依道路交通案件處理辦法第二十條前段，裁定如主文。
中      華      民      國  九十二    年      十     月      十七    日
                                      臺灣板橋地方法院交通法庭
                                          法  官  楊  千  儀
右正本證明與原本無異。
如不服本裁定，應於送達後五日內，向本院提出抗告狀。
                                          書記官  洪  惠  玲
中      華      民      國    九十二    年      十     月      十七    日


司法院資訊處製作；財團法人民間司法改革基金會備份。
